【裁判字號】    89,訴,2157
【裁判日期】    900330
【裁判案由】    毒品危害防制條例
【裁判全文】
臺灣板橋地方法院刑事判決                         八十九年度訴字第二一五七?
    公  訴  人臺灣板橋地方法院檢察署檢察官
    被      告  乙○○
    選任辯護人  蕭顯忠
                李勝雄
右列被告因毒品危害防制條例案件，經檢察官提起公訴（八十九年度偵字第一八三六
○號），甲○判決如左：
    主      文
乙○○連續販賣第一級毒品，累犯，處有期徒刑捌年，扣案之海洛因貳包（驗餘淨重
分別為零點壹捌公克、零點壹伍公克），沒收銷燬；扣案海洛因包裝膠帶壹張、海洛
因包裝紙張及販賣第一級毒品海洛因所得新臺幣壹仟伍佰元，均沒收。
    事      實
一、乙○○有違反麻醉藥品管理條例、肅清煙毒條例等前科，其中因肅清煙毒條例案
    件，於民國（下同）八十三年十月二十日經甲○以八十三年度訴字第一五一三號
    刑事判決判處有期徒刑四年，同年十一月十六日判決確定，刑期起算日期為八十
    四年四月十日，指揮書執行完畢日期為八十八年四月九日，縮刑期滿日期為八十
    八年三月十日，八十六年三月十一日假釋出監，假釋期滿未經撤銷，以已執行完
    畢論。詎其猶不知悔改，明知海洛因係第一級毒品，不得非法持有、販賣，竟基
    於意圖營利之概括犯意，先於民國（下同）八十九年九月二十六日十六時三十分
    許，在臺北縣蘆洲市○○○路「麥當勞」速食店旁巷弄內，以一小包新臺幣（下
    同）一千五百元之價格，販賣第一級毒品海洛因予庚○○（庚○○施用毒品部分
    由檢察官另案偵辦）牟利。二人交易完成而離開後，庚○○旋為警查獲，並扣得
    該購得之毒品海洛因一小包（驗餘淨重○．一八公克）及海洛因包裝膠帶一張、
    海洛因包裝紙三張，而庚○○為配合警方查緝毒販，乃撥通乙○○所使用之呼叫
    器（號碼：0000000000號）呼叫乙○○，並留下庚○○之00000
    00000號行動電話號碼及代號「七七」後，經乙○○回電話，庚○○即向乙○○表示欲再以一千五百元之價格，購買相同數量之一小包海洛因，並約定於同
    日十七時三十分許，在麥當勞速食店後巷內交易；嗣乙○○依約前來時，為警於
    蘆洲市○○○路「麥當勞」速食店附近路口處當場查獲而未得逞，並扣得其所攜
    帶之毒品海洛因一小包（驗餘淨重○．一五公克）、海洛因包裝膠帶一張、海洛
    因包裝紙三張及販賣海洛因所得置於皮包內之現金一千五百元。
二、案經臺北市政府警察局信義分局移送臺灣板橋地方法院檢察署檢察官偵查起訴。
    理      由
一、訊據被告乙○○坦承於前揭時間與庚○○聯絡後同至臺北縣蘆洲市○○○路「麥
    當勞」速食店旁巷弄內，由伊拿一包海洛因給庚○○，嗣伊離開後接到庚○○撥
    通伊所使用之呼叫器（號碼：0000000000號），並留下庚○○之00
    00000000號行動電話號碼及代號「七七」後，伊即回電，嗣於前揭時地
    為警攔檢並自其身上查獲毒品海洛因一小包、海洛因包裝膠帶一張、海洛因包裝
    紙三張等情，惟矢口否認有販賣第一級毒品海洛因之犯行，辯稱：伊與庚○○至
    臺北縣蘆洲市○○○路「麥當勞」速食店旁巷弄內，一起向綽號「鬍鬚」之男子
    購買海洛因，並非由伊賣給庚○○，嗣庚○○雖曾向伊表示欲再購買同樣之海洛
    因，但伊答稱已無法再交付，且警方並未於其身上查獲皮包云云為辯。
二、惟查：
（一）右開犯罪事實，業據證人庚○○迭於警訊、檢察官偵查及甲○審理中指證不移
      （雖證人庚○○於檢察官所為八十九年九月二十七日之偵訊中原否認向被告乙○○購買海洛因，惟經檢察官隔離訊問，證人庚○○即供承確係向被告乙○○
      購買海洛因無誤），其中更明確證稱伊錢係交予被告，海洛因亦係由被告所交
      付，其間並未看到被告向何人拿海洛因（見甲○九十年二月十四日訊問筆錄、
      九十年三月十六日審判筆錄）；再者，被告與葉健志交易毒品後復經庚○○聯
      絡而欲再返回販賣海洛因，當場為警查獲並扣得所攜帶之毒品海洛因一小包（
      驗餘淨重○．一五公克）、海洛因包裝膠帶一張、海洛因包裝紙三張及皮包（
      內有現金逾一千五百元）等情，亦據證人即臺北市政府警察保安警察大隊第二
      中隊小隊長戊○○及警員廖大雄結證明確，且互核相符。
（二）雖被告辯稱伊曾向庚○○表示無法交付海洛因云云，惟自被告自承與庚○○分
      手後至為警查獲間已過二、三十分鐘，而其亦供承為警建捕地確係於先前交付
      海洛因之地點附近以觀，苟如被告所辯，衡情被告豈會攜帶又返回該地？顯然
      所辯要屬無稽。
（三）指定辯護人雖為被告辯護稱：警方所查扣之一千五百元係警方以電話通知被告
      之母丁○○○、其姊丙○○持皮包至臺北市政府警察局保安大隊，嗣警員自丙○○所有而攜往該處之皮包內抽出一千五百元而逕指為被告販毒所得而予以查
      扣云云，而證人丁○○○、丙○○固亦為同一證述；惟查：證人丁○○○、丙○○既分別為被告之母、姊，事屬至親，所為證言本難免偏頗袒護，況就如何
      於被告身上查扣皮包，嗣皮包遺置於被告之住處，經警通知由丁○○○、丙○○持先前當場自被告身上查扣之皮包至警局而扣得其中一千五百元等情，業據
      證人戊○○、廖大雄結證綦詳，且所證一致；抑有進者，衡情若非真有此事，
      則於此金額非鉅（僅一千五百元）之情況下，警員若欲栽贓爭功，豈需大費周
      章，先以電話通知被告之母、姊到場而自渠等所攜帶之皮包內取一千五百元而
      自留破綻？是證人丁○○○、丙○○所為辯詞自難採信，所辯洵屬無據。
（四）又販賣海洛因係違法行為，非可公然為之，且有有其獨特之販售路線及管道，
      復無公定價格，容易分裝份量，而每次買賣之價量，可能隨時依雙方關係深淺
      、資力、需求量及對行情之認知、來源是否充裕、查緝是否嚴緊、購買者被查
      獲時供述購買對象之可能風險之評估等，而異其標準，非可一概而論，從而販
      賣之利得，一般除被告坦承犯行或價量俱臻明確外，委難察得實情，惟販賣之
      人從價差或量差中牟利之方式雖異，然其販賣行為在意圖營利則同一。本案被
      告嗣後未承認販賣安非他命，更不供述利得，致無法查得被告販賣之實際利得
      ，惟被告與購買人非屬至親，則其當無可能甘冒重典而按購入價格轉售而不求
      利得之理；復按一般民眾普遍認知海洛因毒品之非法交易政府一向查禁嚴森，
      且重罰不寬貸，衡諸常情，倘非有利可圖，絕無平白甘冒被嚴查重罰高度風險
      之理，從而，舉凡其有償交易，除足反證其確係另基於某種非圖利本意之關係
      外，通常尚難因無法查悉其販入價格，作為是否高價賣出之比較，諉無營利之
      意思阻卻販賣犯行之追訴（最高法院八十四年四月十八日八十四年度第三次刑
      事庭會議決議意旨參照），本案被告與庚○○並非熟識，而在此聯絡、交易海
      洛因之前，庚○○雖見過被告之面，但未曾提及購買海洛因之事，僅由綽號「
      秋兄」之人處得知可由被告處取得海洛因一節，業據證人庚○○結證明確，而
      被告亦供承確與庚○○並非熟識，則揆諸前開說明，衡情被告若未有利可圖，
      絕無平白甘冒被嚴查重罰之風險而與庚○○聯絡並交付海洛因之理。
（五）本案復有甲○向和信電訊股份有限公司查據覆與上情相符之行動電話門號00
      00000000號之通聯紀錄一份及扣案之海洛因貳包（驗餘淨重分別為○
      ．一八公克、○．一五公克，業據檢察官囑託法務部調查局鑑定屬實，有該局
      000000000號、000000000號鑑定通知書在卷足憑）及扣案
      海洛因包裝膠帶二張、海洛因包裝紙六張及查獲被告位置圖一紙足資佐證。
二、從而，本案事證已臻明確，被告犯行洵堪認定，自應依法論科；至於選任辯護人
    尚請求查明被告入看所守時身上有無皮包及傳訊林銘樟、蕭進來、陳進風以證明
    渠等均係向綽號「鬍鬚」者購買毒品等，核與本案犯罪事實之認定不生影響，自
    勿庸再行調查，附此敘明。
三、查被告乙○○於八十九年九月二十六日十六時三十分許將海洛因售予庚○○之犯
    行，核係犯毒品危害防制條例第四條第一項之販賣第一級毒品罪；至於其後被告
    經庚○○聯絡被告佯稱欲購買海洛因，被告即攜帶一包海洛因欲返回原交易地而
    於同日十七時三十分經警查獲，於未交貨前即被逮捕，證人庚○○雖無購買毒品
    之真意，但被告既有販賣毒品之故意，且依約攜帶海洛因前往欲售予庚○○，即
    已著手實施販賣第一級毒品之行為，仍應成立毒品危害防制條例第四條第五項、
    第一項之販賣第一級毒品未遂罪（尚無證據證明是否原屬意圖出售而販入者）。
    被告非法持有海洛因之低度行為，應為非法販賣之高度行為所吸收，不另論罪。
    被告先後二次販賣海洛因之行為，時間緊接，犯罪構成要件相同，顯係基於概括
    犯意為之，為連續犯，應依刑法第五十六條之規定從一重論以毒品危害防制條例
    第四條第一項之販賣第一級毒品罪。查被告乙○○有違反麻醉藥品管理條例、肅
    清煙毒條例等前科，其中因肅清煙毒條例案件，於八十三年十月二十日經甲○以
    八十三年度訴字第一五一三號刑事判決判處有期徒刑四年，同年十一月十六日判
    決確定，刑期起算日期為八十四年四月十日，指揮書執行完畢日期為八十八年四
    月九日，刑期滿日期為八十八年三月十日，八十六年三月十一日假釋出監，假釋
    期滿未經撤銷，以已執行完畢論，此有臺灣高等法院檢察署刑案紀錄簡覆表在卷
    足按，其於前案執行完畢後五年內再犯有期徒刑以上本案之罪，應依刑法第四十
    七條之規定，論以累犯（法定本刑死刑及無期徒刑部分依法不得加重）。又被告
    販賣第一級毒品海洛因之犯行，其法定最低本刑為無期徒刑，惟被告所販賣對象
    僅證人庚○○一人、次數不多、數量尚微、所得非多，應認其犯罪情節輕微尚堪
    憫恕，如處以無期徒刑實嫌過重，爰依刑法第五十九條之規定減輕其刑，並先加
    後減之。爰審酌被告既有多次違反麻醉藥品管理條例、肅清煙毒條例之前科，當
    深知毒品對人之危害性，猶圖一己之私利售予他人而戕害身心及其手段、品行、
    智識程度暨犯罪後砌詞否認等一切情狀，量處如主文所示之刑。
四、扣案之第一級毒品海洛因貳包（驗餘淨重分別為○．一八公克、○．一五公克）
    ，係查獲之毒品，不論屬於犯人與否，均應依毒品危害防制條例第十八條第一項
    前段宣告沒銷燬，另自被告身上所查扣之海洛因包裝膠帶一張、海洛因包裝紙三
    張，係被告供本案犯罪所用之物，且為被告所有，業據其供承無誤，爰依刑法第
    三十八條第一項第二款之規定宣告沒收，又扣案一千五百元，係被告販賣第一級
    毒品海洛因之所得，業據證人庚○○、戊○○、廖大雄證述甚明（證人即警員己○○固曾證稱除海洛因外未於被告身上查獲其他物品，惟其亦證稱皮夾部分係由
    戊○○處理，且非伊所搜身等語；是於該搜索時間本屬短暫、在場警員眾多之情
    況下，警員己○○未能目睹查獲皮夾之過程亦與常情無違，而不足為被告有利之
    認定），雖非可認定係庚○○原所交付者，然依金錢原具可代替之性質及沒收販
    毒所得之立法精神，自仍應就之依毒品危害防制條例第十九條第一項之規定宣告
    沒收；至於自庚○○身上所查扣之海洛因包裝膠帶一張、海洛因包裝紙三張，被
    告因交付售予庚○○而已非被告所有，復非屬違禁物，自不應於本案宣告沒收；
    再者，警方於被告之住處所查獲之安非他命吸食器一組，與本案販賣第一級毒品
    之犯行無涉，亦不應於本案宣告沒收，均併此敘明。
據上論斷，應依刑事訴訟法第二百九十九條第一項前段，毒品危害防制條例第四條第
一項、第十八條第一項前段、第十九條第一項，刑法第十一條前段、第五十六條、第
四十七條、第三十八條第一項第二款、第五十九條，判決如主文。
本案經檢察官李嘉明到庭執行職務。
中      華      民      國      九十        年    三      月    三十    日
                                      臺灣板橋地方法院刑事第五庭
                                          法  官  陳  鴻  清
右正本證明與原本無異。
如不服本判決應於收受送達後十日內向甲○提出上訴書狀，其未敘述上訴之理由者並
得於提起上訴後十日內向甲○補提理由書（均須按他造當事人之人數附繕本）。
                                          書記官  林  蔚  然
中      華民      國      九十        年    四      月    十      日
附錄本案論罪科刑法條全文：
毒品危害防制條例第四條
製造、運輸、販賣第一級毒品者，處死刑或無期徒刑；處無期徒刑者，得併科新臺幣
一千萬元以下罰金。
製造、運輸、販賣第二級毒品者，處無期徒刑或七年以上有期徒刑；得併科新臺幣七
百萬元以下罰金。
製造、運輸、販賣第三級毒品者，處五年以上有期徒刑，得併科新臺幣五百萬元以下
罰金。
製造、運輸、販賣專供製造或施用毒品之器具者，處一年以上七年以下有期徒刑，得
併科新臺幣一百萬元以下罰金。
前四項之未遂犯罰之。


司法院資訊處製作；財團法人民間司法改革基金會備份。
